---
title: "TrabajoFinal"
author: "DiegoSolano"
date: "`r Sys.Date()`"
output: html_document
---

```{r setup, include=FALSE}
knitr::opts_chunk$set(echo = TRUE)
library(ggplot2)
library(dplyr)
library(GGally)
library(rpart)
library(rpart.plot)
library(randomForest)
library(caret)
library(mltools)
library(e1071)
```

## 2. Modelos Predictivos de Clasificación Binaria

#Modelo Predictivo para detectar si un usuario es fumador o no

#1.Procede con la carga de datos
```{r}
train <- read.csv('./ObesityDataSet_raw_and_data_sinthetic.csv')
```

#Revisión del Dataset para evaluar la variable a utilizar para el modelo predictivo<br>
```{r}
str(train)
summary(train)
```
<br>
Con la revisión del dataset y sus variables se determina que para desarrollar el modelo predictivo si una persona es fumador o no se debe seleccionar la variable Smoke, el cual es una variable categorica binaria("Yes/NO"), cual deberá convertirse sus valores binarios númerico para que puedan funcionar en un modelo de clasificación predictivo como Regresión Logistica(Binomial),Árboles de Decisión, KKN, SVm y aplicar  métricas como: accurary,F1-SCore, recall, precisión, matriz de confusion entre otras.
<br>
<br>
<br>

Inicia convertir la variable "SMOKE" en "Yes" = 1 y "NO" = 0 
<br>
<br>
```{r}
train$SMOKE <- ifelse(train$SMOKE == "yes", 1, 0)
```
Define los datos entrenamiento sugeridos (70% Entrenamiento & 30% Prueba) para probar un modelo predicto, para este caso hemos seleccionado la regresión logística(Binomial)
<br>
<br>

```{r}
ind <- sample(1:dim(train)[1], 0.7 * dim(train)[1]) #Selecciona datos 
train.set <- train[ind, ] #70%Datos para entrenamiento
test.set <- train[-ind, ] #30%Datos para pruebas
#Datos a Entrenar
dim(train.set)
#Datos a Probar
dim(test.set)
#Se procede a probar el modelo de Regresion logistica binaria con los datos para entrenamiento
model <- glm(SMOKE ~.,family=binomial(link='logit'),data=train.set) 
summary(model)
#Se ejecuta la predicion con los datos modelados y set de pruebas
pred.train <- predict(model,test.set)
pred.train <- ifelse(pred.train > 0.5,1,0)
#Accuracy Numero de predicciones correctas/Numero Datos Pruebas
mean(pred.train==test.set$SMOKE)
```



#Aplicacion de Métricas de Presición y Recall

```{r}
t1<-table(pred.train,test.set$SMOKE)
presicion<- t1[1,1]/(sum(t1[1,]))
recall<- t1[1,1]/(sum(t1[,1]))
#Imprime Precision
presicion
#Imprime Recall
recall
```
#FI-SCORE
```{r}
F1<- 2*presicion*recall/(presicion+recall)
F1
```
#Accuracy

```{r}
accuracy <- mean(pred.train == test.set$SMOKE)
print(accuracy)
```
#Matriz de Confusión
```{r}
table(Predicted = pred.train, Actual = test.set$SMOKE)
```




